【裁判字號】    97,裁,5249
【裁判日期】    971204
【裁判案由】    申報公職人員財產
【裁判全文】
最  高  行  政  法  院  裁  定
                                      97年度裁字第5249號
上  訴  人  甲○○
                          送達代收人  乙○○
被 上訴 人  法務部
代  表  人  丙○○
上列當事人間申報公職人員財產事件，上訴人對於中華民國97年
8月18日臺北高等行政法院97年度簡字第286號判決，提起上訴，
本院裁定如下：
    主  文
上訴駁回。
上訴審訴訟費用由上訴人負擔。
    理  由
一、按對於適用簡易程序之裁判提起上訴，須經本院許可。前項
    許可，以訴訟事件所涉及之法律見解具有原則性者為限，行
    政訴訟法第235條定有明文。所謂法律見解具有原則性，係
    指該訴訟事件所涉及之法律問題意義重大，而有加以闡釋之
    必要而言。
二、本件上訴人對於高等行政法院適用簡易程序所為之判決，提
    起上訴，係以：原判決認民事法律與公職人員財產申報法規
    範目的迥然有異，前者著重於私權歸屬之判定，後者係以貫
    徹陽光法案立法意旨為行政目的，自以公職人員及其應申報
    財產之特定親屬名義下有無此財產為認事用法之標的，不以
    探究其私法上財產權確實歸屬何人為必要，故於公職人員及
    其應申報財產之特定親屬因特殊情事而受寄託管理他人之財
    產或以自己名義供他人登記財產時，均仍負有詳實申報該財
    產或說明其原委之義務。而非如上訴人所指被上訴人不應僅
    憑汽車監理登記之權利外觀即已認系爭汽車為其配偶所有等
    由，駁回上訴人之訴，惟原審法院另案96年度簡字第380號
    判決，與本案情節類似，該案判決以不動產稅籍之登記僅屬
    稅捐行政管理事項，尚不得作為系爭房屋所有權之依據，二
    者見解互相牴處，有由本院統一其法律見解之必要，應認本
    案具有法律原則重要性等語，為其論據。惟查汽車非經登記
    領得牌照不得行駛於道路上，本案汽車既登記於上訴人配偶
    名下，自權利外觀而言，即得推定屬於上訴人配偶所有，上
    訴人即有申報財產之義務，此與未經登記之不動產，無法從
    登記外觀得知其所有權人，尚不得以課稅資料推定其所有權
    人，二者之情形尚有不同，尚難比附援引，故原審法院對不
    同案情作為不同結果之判決，尚難遽謂有法律見解互相牴觸
    之情事，上訴意旨認為原審判決見解互相牴觸云云，尚有誤
    解。本件原判決適用行為時公職人員財產申報法第2條、第5
    條及第11條第1項所示之見解，並無所涉及之法律見解具有
    原則性之情事。上訴人提起上訴，依首開規定及說明，不應
    許可，其上訴難謂合法，應予駁回。
三、據上論結，本件上訴為不合法。依行政訴訟法第249條第1項
    前段、第104條、民事訴訟法第95條、第78條，裁定如主文
    。
中    華    民    國    97    年    12    月    4     日
                    最高行政法院第二庭
                        審判長法官  高  啟  燦
                              法官  侯  東  昇
                              法官  黃  秋  鴻
                              法官  黃  合  文
                              法官  廖  宏  明
以  上  正  本  證  明  與  原  本  無  異
中    華    民    國    97    年    12    月    4     日
                              書記官  彭  秀  玲


司法院資訊處製作；財團法人民間司法改革基金會備份。
